臺灣士林地方法院民事裁定
110年度司輔宣字第3號
聲  請  人  戴韻華  

            戴莉蕙  
上列當事人間聲請選任特別代理人事件，本院裁定如下：
    主  文
選任任臺北市政府社會局於受輔助宣告人戴莉覲（女、民國00年
00月00日生、身分證統一編號：Z000000000號）辦理被繼承人蘇
明珠遺產繼承分割事件時，為受輔助宣告人戴莉覲之特別代理人
。
聲請程序費用由受輔助宣告之人負擔。
    理  由
一、按監護人之行為與受監護人之利益相反或依法不得代理時，
    法院得因監護人、受監護人、主管機關、社會福利機構或其
    他利害關係人之聲請或依職權，為受監護人選任特別代理人
    ，民法第1098條第2 項定有明文。又輔助人及有關輔助之職
    務，準用民法第1098條第2 項之規定，民法第1113條之1 亦
    定有明文；受輔助宣告之人為遺產分割、遺贈、拋棄繼承權
    或其他相關權利等行為時，應經輔助人同意，民法第15條之
    2 第6 款亦定有明文。又依上開法條意旨，受輔助宣告人得
    單獨簽立遺產分割協議書，僅是所簽立之協議書應經輔助人
    同意始生效力，輔助人所行使者僅為同意權，並非直接代理
    受輔助宣告人簽立遺產分割協議書，是特別代理人之權限不
    能超過輔助人，不得直接代理受輔助宣告人簽立遺產分割協
    議書，併予敘明。
二、本件聲請意旨略以：聲請人二人為受輔助宣告人之姊姊及輔
    助人，而聲請人、受輔助宣告人之母親蘇明珠於民國110年6
    月5日死亡留有遺產，聲請人、受輔助宣告人均同為蘇明珠
    之繼承人，今全體繼承人擬就蘇明珠之遺產協議分割，因聲
    請人與受輔助宣告人同為蘇明珠之繼承人，辦理遺產分割事
    宜時與受輔助宣告人利益相反，依法不得代理受輔助宣告人
    辦理被繼承人之遺產分割事宜，爰聲請選任受輔助宣告人於
    辦理關於被繼承人遺產繼承分割事件之特別代理人，業據提
    出戶籍謄本、本院101 年度輔宣字第6號裁定及確定證明書
    影本、繼承系統表、遺產稅免稅證明書、遺產分割協議書等
    件為證。
三、經查，聲請人之上開主張，業據提出上開資料為證，堪信為
    真實。準此，聲請人既係受輔助宣告人之輔助人，又與渠等
    同為繼承人，若仍代理受輔助宣告人分割遺產，將形成自己
    代理之情形，應為法律所禁止。是就被繼承人之遺產分割事
    宜，足認有為受輔助宣告人選任特別代理人之必要。又聲請
    人雖請求選任受輔助宣告人之姪子邱武傳、姊夫邱俊雄為特
    別代理人，然邱武傳、邱俊雄分別為聲請人戴莉蕙之兒子、
    配偶，恐難期待其能超脫聲請人戴莉蕙之利益考量而獨立維
    護受輔助宣告人戴莉覲之利益，自不宜選任其等擔任特別代
    理人，又未見有其他親屬得為適當人選，是經考量臺北市政
    府社會局為身心障礙者保護之主管機關，具有相當之人才資
    源及專業性，且為具有公信力之政府機構，如出任受輔助宣
    告人之特別代理人，代理同意受輔助宣告人進行被繼承人所
    留遺產之協議分割事宜，應足保護受輔助宣告人之最佳利益
    ，更能避免不必要之爭端，並獲得聲請人及相關親屬之信任
    ，且臺北市政府社會局亦同意擔任受輔助宣告人戴莉覲之特
    別代理人，有臺北市政府社會局111年3月16日北市社障字第
    1113039030號函在卷可稽，爰裁定選任臺北市政府社會局於
    受輔助宣告人戴莉覲辦理被繼承人蘇明珠之遺產分割事宜時
    ，為受輔助宣告人戴莉覲之特別代理人。又本件特別代理人
    就任後，應依法並為保護受輔助宣告人之最佳利益，以善良
    管理人之注意義務執行其職務，如特別代理人認其餘繼承人
    所提之分割協議侵害受輔助宣告人之權益或應繼分，自得依
    職權不予同意該分割方案，併予敘明。
四、依家事事件法第51條、民事訴訟法第51條第1 項，裁定如主
    文。
　　
中　　華　　民　　國　　111 　年　　4 　　月　　20　　日
                  家事庭司法事務官